【裁判字號】    97,審訴緝,7
【裁判日期】    970728
【裁判案由】    強盜
【裁判全文】
臺灣高雄地方法院刑事判決             97年度審訴緝字第7號
公  訴  人  臺灣高雄地方法院檢察署檢察官
被      告  甲○○
上列被告因強盜案件，經檢察官提起公訴（72年度偵字第5851號
、第6454號），本院判決如下：
    主  文
本件免訴。
    理  由
一、公訴意旨略以：被告甲○○與同案被告蔡錦昌、蔡正旭、馮
    國勇、李中寶及綽號分仔、黃麒麟 (前經本院另行審結）等
    人共同意圖為自己不法之所有，於民國72年5 月2 日21時10
    分許，自台南市乘坐李中寶所駕駛車牌號碼66-7502 號計程
    車，由蔡錦昌、蔡正旭提議搶劫，分帶白色口罩及草綠色面
    罩，前往路竹鄉○○村○○路373 號乙○○住宅圍牆內庭院
    下車，蔡錦昌、蔡正旭各持1 把玩具手槍，馮國勇持短刀由
    前門進入，甲○○、李中寶各持1 把短刀由廚房北邊門進入
    ，綽號分仔等持長刀自南面客房跳窗進入及剪斷電話機線，
    再以玩具手槍抵住乙○○，命其不許聲張，繼而綑綁乙○○
    、蘇糸秀琴等人使其不能反抗，強取現款新台幣（以下同）
    13000 元、精工手錶1 只、照相機1 架及彩色電視機1 台等
    物。得手後乃駕駛原車逃逸，同年月3 日以蔡錦昌名義，將
    電視機質當台南市永樂當鋪沈雅卿得款13000 元朋分花用。
    因認被告係涉違反修正前陸海空軍刑法第2 條第9 款、同法
    第84條結夥搶劫罪云云。
二、按案件時效已完成者，應諭知免訴之判決，並得不經言詞辯
    論為之，刑事訴訟法第302 條第2 款、第307 條定有明文。
    又行為後法律有變更者，適用行為時之法律，但行為後之法
    律有利於行為人者，適用最有利於行為人之法律，為民國95
    年7 月1 日修正施行之刑法第2 條第1 項所明定。經查：
  (一)台灣地區前經政府明令自76年7 月15日起解除戒嚴，自無再
    適用陸海空軍刑法第84條處罰之餘地，而應適用懲治盜匪條
    例第5 條第1 項第1 款之普通盜匪罪處斷（最高法院76年台
    上字第6137號判決意旨參照）。又被告行為後，懲治盜匪條
    例亦於91年1 月3 日廢止，刑法關於強盜罪部分亦於同日修
    正公布施行。是本件被告行為時乃台灣地區實施戒嚴時期，
    依陸海空軍刑法第84條結夥搶劫罪則係懲治盜匪條例第5 條
    第1 項第1 款、刑法強盜罪之特別法，原應優先適用陸海空
    軍刑法第84條結夥搶劫罪（法定刑為唯一死刑）之處罰規定
    ；至台灣地區解除戒嚴後，依懲治盜匪條例第5 條第1 項第
    1 款之罪乃刑法強盜罪（包括加重強盜罪）之特別法，則應
    優先適用懲治盜匪條例第5 條第1 項第1 款（法定刑為無期
    徒刑或7 年以上有期徒刑）。然直至本院裁判時因懲治盜匪
    條例第5 條第1 項第1 款規定業經廢止，故被告前開所為應
    係適用刑法第330 條第1 項加重強盜既遂罪（法定刑為7 年
    以上有期徒刑）。是經比較行為時法、中間時法、裁判時法
    之結果，當以裁判時之刑法第330 條第1 項加重強盜既遂罪
    規定較有利於被告。是於本院裁判時即以此罪名暨其刑度作
    為計算本件追訴權時效期間之基準，合先敘明。
  (二)次者，95年7 月1 日修正後、後刑法第80條第1 項關於追訴
    權時效期間之規定不同，修正後刑法所定時效期間較長，表
    示行為人被追訴期限較久，自屬對行為人不利。從而比較結
    果當以修正前刑法第80條較有利於行為人，是本件關於追效
    權時效，自應適用修正前刑法第80條之規定。則關於追訴權
    時效之停止進行及其期間、計算，亦應一體適用修正前刑法
    第83條之規定，方屬允恰。
三、承前所述，刑法第330 條第1 項加重強盜既遂罪最重本刑為
    有期徒刑15年，依修正前刑法第80條第1 項第2 款規定追訴
    權時效期間為20年，惟其追訴權時效如依法律之規定，偵查
    、起訴或審判之程序，不能開始或繼續時，停止其進行，其
    時效之停止，自停止原因消滅之日起與停止前已經過之期間
    ，一併計算，停止原因繼續存在之期間，如達於上開20年追
    訴權時效期間四分之一（即5 年）時，其停止原因視為消滅
    ，刑法第80條第1 項第2 款、第83條分別定有明文，又前開
    停止時效進行之事由，包括因被告通緝致審判程序不能開始
    或繼續之情形，亦經司法院29年院字第1963號著有解釋。準
    此以觀，被告前於72年5 月2 日因涉犯加重強盜既遂罪經檢
    察官提起公訴，嗣因被告逃匿，由本院通緝在案，以致審判
    程序不能開始、繼續；復佐以該罪追訴權時效期間為20年，
    已如前述，參照司法院大法官會議63年釋字第138 號解釋意
    旨及最高法院82年度第10次刑事庭會議決議意見，被告上述
    犯罪時間經加計開始實施偵查之日（72年5 月6 日）起至本
    院發布通緝之日（72年7 月13日）止之期間（共2 月又7 日
    ，此期間不生時效進行之問題），及因通緝被告致本案審判
    程序不能開始而停止追訴權時效進行、持續所達20年追訴權
    時效期間之四分之一期間（即5 年）後，被告所涉前開犯行
    之追訴權時效至遲應於97年7 月9 日即告完成。職是，本件
    被告迄今雖猶未能緝獲歸案，惟其上開所犯加重強盜既遂罪
    之追訴權業已因時效完成而消滅，揆諸前揭說明，本件爰不
    經言詞辯論，逕為免訴之諭知。
中    華    民    國    97    年    7     月    28    日
                  刑事第七庭  審判長法官 李淑惠
                                    法官 陳君杰
                                    法官 陳明呈
以上正本證明與原本無異。
如不服本判決應於收受本判決後10日內向本院提出上訴書狀，並
應敘述具體理由，如未敘述上訴理由者，應於上訴期間屆滿後20
日內補提理由書狀於本院（均須按他造當事人之人數附繕本）「
切勿逕送上級法院」。
中    華    民    國    97    年    7     月    31    日
                                  書記官 林明忠


司法院資訊處製作；財團法人民間司法改革基金會備份。
